臺中高等行政法院判決　　　　　　　　　　　　　 九十一年度訴字第七七號
　　　　　　　　　　　　　　　.
　　原　　　告　甲○○○○○○.
　　被　　　告　彰化縣政府
　　代　表　人　乙○○
　　訴訟代理人　丙○○
右當事人間因電子遊戲場業管理條例事件，原告不服經濟部中華民國八十九年十月十
三日經八九訴字第八九○八八八七四號訴願決定，提起行政訴訟。本院判決如左︰
　　主  文
原告之訴駁回。
訴訟費用由原告負擔。
　　事  實
甲、事實概要：原告係經被告核准於該縣彰化市○○里○○路○段一五三號一樓一、
    二、三室設立快樂客電子遊戲場，經營限制級電子遊戲場業，經該縣警察局彰化
    分局於八十九年三月二十八日十六時許查獲負責人原告意圖營利擺設二十一點等
    多種電玩共三一七檯，供不特定人玩賭金錢，並僱用楊涵妃為櫃檯會計，為賭客
    開分、兌換賭資，及當場賭客吳瑞文、鐘珮玲、黃保銘、張峰石、黃仁宗等五人
    以電玩玩賭金錢，並扣得賭資新臺幣（下同）二千六百五十元代幣乙包，電玩日
    報表乙張，ＩＣ板五十二塊（詳如彰化分局刑事案件報告書），其刑責部分經彰
    化縣警察局彰化分局移送臺灣彰化地方法院檢察署依犯刑法第二百六十七條之賭
    博罪聲請臺灣彰化地方法院簡易判決處刑在案，被告乃依彰化縣警察局彰化分局
    之函送裁處原告應即停業，並處五十萬元罰鍰，原告不服向經濟部提起訴願並經
    經濟部駁回訴願。原告仍不服，乃提起本件行政訴訟。
乙、兩造爭點及陳述：
壹、原告方面：
一、聲明求為判決：訴願決定及原處分均撤銷。
二、陳述：
  (一)原告係依法設立領有營利事業登記證並購置政府許可之電玩機具之合法營業。僅
    因員工不諳法令，提供客人代幣退換手續，並無對賭或抽頭行為。所查獲二千六
    百五十元係店內之營收，代幣乃電玩專用之工具，並不應認係賭博之工具，客人
    不繼續玩，退換代幣亦無賭博之行為，該行為又未獲主管機關解說退換幣之禁止
    ，依司法院第二七五號解釋，被告之處分，顯屬違憲。且原告接受退換代幣之金
    額甚小，依比例原則，亦不應為停業之處分，因停業處分，將使原告及員工喪失
    財產及工作、生存權，故該處分顯有失公允。
  (二)本件電玩店係由原告之友黃奇祥持原告之身分證等證件申請並由原告當負責人，
    原告有出資合夥但被查獲時，已未營業，被查獲時是由黃奇祥經營。黃奇祥已不
    知去向。設立時黃奇祥要求原告出資三萬元，原告僅給二萬五千元，結果僅收回
    本金，未分到紅利，即被查獲。
貳、被告方面：
一、聲明求為判決：駁回原告之訴。
二、陳述：
  (一)查原告之賭博行為核有違反電子遊戲場業管理條例第十七條第一項第六款之規定
    ，爰依同法第三十一條及經濟部八十九年六月一日經（八九）商字第八九二０八
    七０六號函釋示：有關查獲涉及賭博行為，經檢察機關起訴時，主管機關可依電
    子遊戲場業管理條例第三十一條前段規定予以行政處罰，準此，本府乃以八十九
    年七月二十七日八九彰府建商字第一三七五九五號處新台幣五十萬元之罰鍰，並
    將所營商業應即停業各在案，依法並無不合。
  (二)原告雖辯稱，電子遊戲場業管理條例公布後，本府在八十九年四月十四日始邀請
    業者舉辦宣導說明會，原告人於宣導前八十九年三月二十八日被查獲，本府處重
    罰及勒令停業有欠公允等情事，查獲賭博行為法所不許，與本府舉辦業者宣導說
    明會係兩回事，況且原告辯稱：「查獲金額為新台幣二千六百五十元係為店內之
    營收代幣乃電玩專用之工具，並不應認定為賭博工具‧‧‧」另又辯稱係接受退
    換代幣，且金額甚少，依「比例原則」並不應為停業處分云云，顯係原告之卸詞
    ，不足採納。綜上所陳，本府裁處原告應即停業，並處五十萬元罰鍰之處分，依
    法並無不合，請予駁回，以維法紀。
　　理  由
一、按「經營電子遊戲場業者，應遵守下列事項：：：六、不得有涉及賭博、妨害風
    化或其他犯罪行為。」又「違反第十七條第一項第六款規定者，處負責人新臺幣
    五十萬元以上二百五十萬元以下罰鍰，並令其停業。經法院判決有罪確定者，撤
    銷其公司或營利事業之登記或部分登記事項。」分別為電子遊戲場業管理條例第
    十七條第一項第六款、第三十一條所明定。
二、本件原告係經被告核准於該縣彰化市○○里○○路○段一五三號一樓一、二、三
    室設立快樂客電子遊戲場，經營限制級電子遊戲場業，經該縣警察局彰化分局於
    八十九年三月二十八日十六時許查獲負責人原告意圖營利擺設二十一點等多種電
    玩共三一七檯，供不特定人玩賭金錢，並僱用楊涵妃為櫃檯會計，為賭客開分、
    兌換賭資，及查獲當場賭客吳瑞文、鐘珮玲、黃保銘、張峰石、黃仁宗等五人以
    電玩玩賭金錢，並扣得賭資新臺幣（下同）二千六百五十元代幣乙包，電玩日報
    表乙張，ＩＣ板五十二塊（詳如彰化分局刑事案件報告書），其刑責部分經彰化
    縣警察局彰化分局移送臺灣彰化地方法院檢察署依犯刑法第二百六十七條之賭博
    罪聲請臺灣彰化地方法院簡易判決處刑等情，有刑事案件報告書、簡易判決處刑
    書、判決書、營利事業登記證、電子遊藝場營業級別證等（均影本）附原卷可稽
    ，原告亦不否認由其友持原告之身分證申辦營業登記，及出資二萬五千元（登記
    資本額三萬元）等情，其違章事證已臻明確。
三、原告雖辯稱因員工不諳法令，提供客人代幣退換手續，並無對賭或抽頭行為；所
    查獲二千六百五十元係店內之營收，代幣乃電玩專用之工具，並不應認係賭博之
    工具，客人不繼續玩，退換代幣亦無賭博之行為。本件電玩店係由原告之友黃奇
    祥持原告之身分證等證件申請並由原告當負責人，原告有出資合夥但被查獲時，
    已未營業，被查獲時是由黃奇祥經營。且原告接受退換代幣之金額甚小，依比例
    原則，亦不應為停業之處分，因停業處分，將使原告及員工喪失財產及工作、生
    存權，故該處分顯有失公允云云。惟查當場不但查獲賭具及賭客賭博，並經賭客
    吳瑞文、鐘珮玲、黃保銘、張峰石、黃仁宗等五人及櫃檯會計楊涵妃等於檢察官
    偵訊中自白在案，有上開刑事案件報告書、簡易判決處刑書、判決書等附原卷可
    稽，其否認賭博之情，顯非可採。原告既係經營電玩賭博機具，供人賭博，自屬
    有違章之故意，原告謂有違司法院釋字第二七五號解釋，自屬無據。而原告非但
    自陳就登記資本額三萬元，已出資二萬五千元，並承認將其身分證交與其友黃奇
    祥（經追問其住居所，則稱已不知去向），申辦營利事業登記，且更陳稱事後已
    將該店讓渡他人（見言詞辯論筆錄），則如非其所經營，如何讓渡他人？足見未
    經營之說，顯非事實。又依電子遊戲場業管理條例第三十一條規定「違反第十七
    條第一項第六款規定者，處負責人新臺幣五十萬元以上二百五十萬元以下罰鍰，
    並令其停業。經法院判決有罪確定者，撤銷其公司或營利事業之登記或部分登記
    事項。」已如前述，則本件被告處原告應即停業，並處五十萬元罰鍰，已屬最低
    之處罰，原告謂其情輕罰重，有違比例原則，及使其員工喪失財產及工作、生存
    權即非可採。從而，本件原處分處原告應即停業，並處五十萬元罰鍰，核無違誤
    ，訴願決定予以維持，核亦無不合，原告請求予以撤銷，核無理由，應予駁回。
據上論結，本件原告之訴為無理由，依行政訴訟法第一百九十五條第一項後段、第九
十八條第三項前段，判決如主文。
中　　華　　民　　國　 九   十   一 　年 　五　　月　　二 　十  　三　　日
                 臺 中 高 等 行 政 法 院   第 三 庭
                                    審 判 長 法  官  王　茂　修
                                             法  官  莊　金　昌
                                             法  官  許　金　釵
右正本證明與原本無異。
如不服本判決，應於判決送達後二十日內向本院提出上訴書狀，其未表明上訴理由者
，應於提起上訴後二十日內向本院提出上訴理由書（須依對造人數附具繕本）；如於
本判決宣示或公告後送達前提起上訴者，應於判決送達後二十日內補提上訴理由書（
須附繕本）。未表明上訴理由者，逕以裁定駁回。
提起上訴應預繳送達用雙掛號郵票拾份（每份三十四元)。
中　　華　　民　　國　 九   十   一 　年 　五　　月　　二 　十  　四　　日
                                     法 院 書 記 官　李　述　燊
